最高法院刑事判決　　　　　　　一○○年度台非字第二五○號
上　訴　人　最高法院檢察署檢察總長
被　　　告　鄭尊宇
上列上訴人因被告違反毒品危害防制條例等罪案件，對於台灣台
南地方法院中華民國九十七年十一月二十七日第一審確定判決（
九十七年度訴字第一六四二號，起訴案號：台灣台南地方法院檢
察署九十七年度毒偵字第一九三八號），認為部分違法，提起非
常上訴，本院判決如下：
    主  文
原判決關於諭知累犯部分撤銷。
鄭尊宇施用第一級毒品，處有期徒刑柒月；又施用第二級毒品，
處有期徒刑月。應執行有期徒刑捌月。
    理  由
非常上訴理由稱：「按判決不適用法則或適用不當者，為違背法
令，刑事訴訟法第三百七十八條定有明文。又刑法第四十七條規
定，受徒刑之執行完畢，或一部之執行而赦免後，五年以內故意
再犯有期徒刑以上之罪者，為累犯。另數罪併罰案件之執行完畢
，係指數罪定其應執行之刑，已將該應執行之刑執行完畢而言，
若其中一罪之有期徒刑先執行期滿，嗣法院依檢察官之聲請，以
裁定定其數罪之應執行之刑確定後，其在未裁定前已先執行之罪
，因嗣後合併他罪定應執行刑之結果，檢察官所換發之執行指揮
書，係執行應執行刑，其前已執行之有期徒刑部分，僅應予以扣
除，不能認已執行完畢（最高法院八十三年度台上字第五五七八
號、八十四年度台非字第二八四號、九十五年度台非字第三二０
號、九十九年度台非字第三０一號判決參照）。二、本件經查被
告鄭尊宇前於民國九十三年中旬某日至同年九月十三日間，因違
反毒品危害防制條例案件，經台灣台南地方法院於九十三年十二
月二十九日，以九十三年度簡上字第二三九號判決，判處有期徒
刑十月確定（下稱前案），於九十五年三月三十一日執行完畢，
翌日出監。嗣於一００年二月十一日，經台灣台南地方法院以一
００年度聲減字第四號裁定，減為有期徒刑五月，並與被告於八
十八年間起所犯，經最高法院以九十七年度台上字第九三六號判
處有期徒刑八年確定之毒品危害防制條例案件（下稱後案），定
應執行有期徒刑八年四月確定。上開案件經台灣台南地方法院檢
察署檢察官，以一００年度執減更午字第二一號指揮執行，刑期
自九十七年十月五日起至一０五年三月十四日止，有該指揮書、
台灣高等法院被告前案紀錄表、刑案資料查註紀錄表、矯正簡表
及上開裁定書等可稽。揆之首揭說明，被告所犯前案，形式上雖
於九十五年三月三十一日執行完畢，惟嗣因再與後案合併定應執
行刑，而於一０五年三月十四日始能執行完畢，前案已執行之有
期徒刑部分，僅應予扣除而不能認為於九十五年三月三十一日已
執行完畢，而本案被告之犯罪日期為九十七年七月二十三日上午
八時許、同年七月二十二日晚上八時許，被告尚未執行完畢，自
不構成累犯，詎原判決不察，誤為累犯，依累犯論處並加重其刑
，其判決自屬違背法令（最高法院一００年度台上字【按係台非
字之誤】第一七四號判決參照）。三、案經確定，且於被告不利
，爰依刑事訴訟法第四百四十一條、第四百四十三條提起非常上
訴，以資糾正」等語。
本院按：判決不適用法則或適用不當者，為違背法令，刑事訴訟
法第三百七十八條定有明文。又受徒刑之執行完畢，或一部之執
行而赦免後，五年以內故意再犯有期徒刑以上之罪者，為累犯，
為刑法第四十七條第一項所明定。裁判確定前犯數罪者，併合處
罰之；數罪併罰，宣告多數有期徒刑者，於各刑中之最長期以上
，各刑合併之刑期以下，定其刑期，同法第五十條、第五十一條
第五款前段分別定有明文。刑法第四十七條第一項所謂執行完畢
，就數罪併罰案件，係指所定之執行刑執行完畢而言；如於定執
行刑之前，有部分犯罪先行確定，而先予執行，仍應於數罪之裁
判均確定後，依刑法規定，定其應執行之刑，俟檢察官指揮執行
其應執行之刑時，再就形式上已執行部分，予以折抵扣除，不能
謂先前確定之罪，已經執行完畢。本件原判決以：被告鄭尊宇基
於施用第一級毒品海洛因之犯意，於九十七年七月二十三日上午
八時許，施用第一級毒品海洛因一次；另基於施用第二級毒品安
非他命之犯意，於同年七月二十二日晚上八時許，施用第二級毒
品安非他命一次等情。因而諭知被告以施用第一級毒品，累犯罪
刑（處有期徒刑八月）；又施用第二級毒品，累犯罪刑（處有期
徒刑四月）（應執行有期徒刑十月，以上並為相關從刑之宣告）
。惟查被告前因施用毒品案件，經台灣台南地方法院判處有期徒
刑十月確定，固先經執行而於九十五年三月三十一日執行期滿出
監，然嗣於一００年二月十一日經台灣台南地方法院裁定減刑為
有期徒刑五月，並與其另犯連續販賣第二級毒品罪所處有期徒刑
八年，定應執行刑為有期徒刑八年四月確定；且由檢察官另為指
揮執行，有台灣高等法院被告前案資料查註紀錄表可稽。是被告
於九十七年七月二十三日犯施用第一級毒品罪，及於同年月二十
二日犯施用第二級毒品罪時，不能認其前案所處之有期徒刑十月
已執行完畢，即不能論以累犯。原判決就該二罪各依累犯之規定
，加重其刑，俱屬違背法令。案經確定，且於被告不利，非常上
訴意旨執以指摘，洵有理由。應由本院將原判決關於諭知累犯部
分撤銷，另行判決如主文第二項所示，以資救濟。
據上論結，應依刑事訴訟法第四百四十七條第一項第一款，毒品
危害防制條例第十條第一項、第二項，刑法第十一條前段、第五
十一條第五款，判決如主文。
中    華    民    國  一○○  年    八    月  二十四  日
                      最高法院刑事第四庭
                          審判長法官  林  永  茂  
                                法官  蘇  振  堂  
                                法官  林  立  華  
                                法官  蔡  國  在  
                                法官  陳  春  秋  
本件正本證明與原本無異
                                      書  記  官  
中    華    民    國  一○○  年    八    月  二十九  日
                                                      Ｑ
論罪法條：毒品危害防制條例第十條
施用第一級毒品者，處六月以上五年以下有期徒刑。
施用第二級毒品者，處三年以下有期徒刑。